臺灣臺南地方法院民事裁定
111年度全字第1號
聲  請  人  鄭壽龍
            鄭煜騰
            鄭煇騰
            鄭兆宏
共同代理人  麥玉煒律師
相  對  人  南晃交通器材工業股份有限公司

法定代理人  鄭丞焜
代  理  人  李育禹律師
            曾靖雯律師 
上列當事人間聲請定暫時狀態之假處分及緊急處置事件，本院裁
定如下：
    主    文
聲請駁回。
聲請程序費用新臺幣壹仟元由聲請人負擔。
    理    由
一、聲請意旨略以：
    聲請人為相對人公司持股合計達百分之50之股東，且聲請人
    丙○○、乙○○分別為相對人之董事及監察人。聲請人於民國11
    0年12月30日晚間8時後，突接獲相對人之辦理減資通知函，
    宣稱定於當日為減資基準日，並稱經二次股東會決議通過，
    辦理減資新臺幣（下同）350萬元云云；然相對人於⑴110年1
    1月16日、⑵110年11月23日、⑶110年11月25日、⑷110年11月2
    9日、⑸110年12月13日、⑹110年12月16日召開之股東會有未
    列明召集事由、通知期間不足、未將假決議通知各股東再行
    召集股東會、出席數不足之違法情事，聲請人已起訴請求確
    認上開股東會決議（包括減資決議）不存在或應予撤銷。前
    述減資通知函記載「未滿1股之畸零股，授權董事長洽特定
    人認購」，而聲請人家族與相對人董事長甲○○家族原持有相
    對人公司股份各半，倘允許相對人辦理減資程序，將因畸零
    股之形成及授權董事長洽特定人認購畸零股，改變持股結構
    ，縱聲請人僅減少1股，亦將打破此勢均力敵之情形，自屬
    攸關聲請人利害之重大情事，縱日後聲請人獲確定勝訴判決
    ，然相對人之營運發展、董監事之作為及地位、相對人公司
    股東之權益，均無從回復原狀，聲請人必然受有無法回復亦
    無從以金錢補償之損害，更有害公司登記公示內容之正確性
    ，而禁止相對人辦理減資，對相對人而言毫無損失。爰依民
    事訴訟法第538條、第538條之1第1項之規定，並願供擔保以
    補釋明之不足，求為禁止相對人辦理減資之定暫時狀態處分
    暨內容相同之緊急處置等語。
二、相對人陳述意見略以：
　(一)相對人董事長於110年11月23日寄出董監事會議通知書，
      通知將於110年11月29日召開董監事會議，開會事由載明
      為「討論臨時股東會日期」，並於該次董監事會議決議擇
      定110年12月13日召開股東會，開會事由為公司減資議案
      及取消董事競業之限制。相對人並依上開董監事會議決議
      ，於110年12月1日以存證信函寄發股東會開會通知書，其
      中討論及報告事項載明「⑴討論公司減資議案。⑵討論取消
      董事競業之限制」。因聲請人屢次拒不出席董事會、股東
      會，相對人可預見110年12月13日之股東會如做成決議，
      極有可能為假決議，而有再召集股東會之需求，是相對人
      董事長於110年11月26日再寄出董監事會議通知書，通知
      將於110年11月30日召開董監事會議，開會事由載明為「
      討論臨時股東會日期」，並於該次董監事會議決議擇定11
      0年12月16日召開股東會，開會事由為公司減資議案及取
      消董事競業之限制。相對人並依上開董監事會議決議，於
      110年12月1日以存證信函寄發股東會開會通知書，並記載
      討論及報告事項為「⑴討論公司減資議案。⑵討論取消董事
      競業之限制」。嗣相對人於110年12月13日召開股東會，
      經3分之1以上股東出席，及出席股東表決權全數之同意，
      假決議通過減資議案，決議減資350萬元，減資基準日授
      權董事長訂定，其他減資相關作業依公司法規定，若有畸
      零股則授權董事長洽特定人認購；嗣於110年12月16日股
      東會經3分之1以上股東出席，及出席股東表決權全數之同
      意，依公司法第175條通過上開減資議案。聲請人丙○○、
      乙○○分別為相對人之董事、監察人，聲請人亦均為相對人
      股東，於收到召集通知竟無一次出席，亦未參與討論，相
      對人業給予聲請人陳述意見之程序保障，聲請人卻執意不
      至公司開會，顯見聲請人放棄對議案表示反對之權利，其
      事後主張上開權利受損而提出本件聲請，自屬無據。
　(二)我國法律中並未明文規定公司於何種情形下始得減資，而
      減資亦為公司治理之合法、合理手段，且減資係對所有股
      東之持股依比例由公司買回，而使在外流通之股數減少，
      全體股東減資後持股比例、條件皆為一致，且減資後因流
      通股數減少，使每股盈餘上升，對股東係屬有利決定，不
      影響相對人之正常營運，相對人辦理減資程序並不會造成
      聲請人之損害，聲請人並未說明何種權利會受重大損害，
      僅泛稱影響公司營運走向、股東權益，僅為其單方假設。
      又減資程序未必會改變股權結構，更與公司決議案、選舉
      案無直接關聯性，聲請人並未說明或舉證究竟原各百分之
      50之股權結構如何改變，或如何受有無法回復之具體損害
      ，應認聲請人尚未就請求及假處分之原因為釋明。
三、按定暫時狀態處分，旨在維持法院為本案終局判決前之暫時
    狀態，以防止發生重大損害、避免急迫危險或有其他相類情
    形。故須有爭執之法律關係，且該法律關係得以本案訴訟確
    定者，始得聲請，此觀民事訴訟法第538條第1項、第2項規
    定即明。所稱可確定法律關係之本案訴訟，固不以定暫時狀
    態處分之聲請人或相對人係該訴訟之當事人為必要，惟須該
    訴訟判決確定之法律關係，能確定兩造間有爭執之法律關係
    ，始克當之（最高法院104年度台抗字第599號裁定意旨參照
    ）。換言之，當事人於爭執之法律關係聲請為定暫時狀態之
    處分，應以其本案訴訟能確定該爭執之法律關係為限（最高
    法院107年度台抗字第120號裁定意旨參照）。次按定暫時狀
    態處分之聲請，應表明其爭執之法律關係及定暫時狀態之原
    因，並均應釋明之，此為民事訴訟法第538條之4準用第533
    條，再準用第525條第1項第2款、第3款，第526條第1項規定
    所明定。前者之表明及釋明，係供法院判斷當事人間有無爭
    執之法律關係，僅須使法院大致相信聲請人對於相對人有一
    定實體法上之權利，且得以本案訴訟確定者即足，至於該實
    體法上權利是否確係存在、本案請求有無理由，要屬本案訴
    訟應判斷之實體事項，尚非受理定暫時狀態處分聲請之法院
    所應審究者。後者之表明及釋明，則係供法院判斷有無准許
    何項特定內容之定暫時狀態處分必要（最高法院99年度台抗
    字第915號裁定意旨參照）。又民事訴訟法第538條所謂爭執
    之法律關係，有定暫時狀態之必要者，係指因防止重大之損
    害或避免急迫之危險或因其他情事，有就爭執之法律關係定
    暫時狀態之必要者而言。此必要之情事，即為定暫時狀態處
    分之原因，應由聲請該處分之人，提出相當證據釋明，苟不
    能釋明此種情事之存在，即無就爭執之法律關係，定暫時狀
    態之必要，尚不能因其陳明願供擔保，即認足補釋明之欠缺
    ，而應為定暫時狀態之處分（最高法院106年度台抗字第219
    號、102年度台抗字第767號裁定意旨參照）。又按釋明者，
    乃謂當事人提出能即時調查之證據，使法院就其主張之事實
    ，得生薄弱之心證，信其大概如此而言（最高法院103年度
    台抗字第540號裁定參照）；當事人之主張或陳述，並非使
    法院得心證之證據方法，自非釋明（最高法院72年度台上字
    第1018號裁定參照）。
四、經查：
　(一)關於爭執之法律關係：
　　　相對人公司於110年12月13日召開股東會，作成「公司章
      程表定資本額16100萬元，減資350萬元，減資基準日授權
      董事長訂定，其他減資作業細節依公司法規定辦理，若有
      畸零股則授權董事長洽特定人認購」之假決議，嗣上開假
      決議於110年12月16日所召開之股東會，經已發行股份總
      數3分之1以上股東出席及出席股東表決權過半數之同意而
      作成決議（下稱系爭減資決議）等情，有上開2次股東會
      議事錄附卷可參（見本院卷第91、92、103、104頁）。聲
      請人前於111年1月3日，以上開股東會出席股份數不足法
      定成數、股東會通知之召集事由未說明主要內容、未將假
      決議通知股東等情為由，於其對相對人所提起之本院110
      年度訴字第1898號確認會議決議無效等事件中追加起訴，
      先位請求確認上開股東會之決議（含系爭減資決議）無效
      ，備位則請求撤銷決議，此業據本院調取上述本案訴訟卷
      宗查閱無訛，足見兩造間就系爭減資決議存否之法律關係
      有所爭執，堪認聲請人就兩造間有爭執之法律關係存在，
      且該等爭執之法律關係得以本案訴訟加以確定乙節，已有
      釋明。至於系爭決議成立與否，應於本案訴訟為實體調查
      以資判斷，尚非本件定暫時狀態處分程序所應審究認定，
      併予敘明。
  (二)關於定暫時狀態處分之原因：
      聲請人固主張如任由相對人依系爭減資決議辦理減資，將
      改變聲請人現合計百分之50之持股比例，並影響相對人公
      司之營運發展、董監事之作為及地位、股東權益，使聲請
      人受有無法回復之損害。惟公司減少資本，應依股東所持
      股份比例減少之，此為公司法第168條第1項所明定，是減
      資雖使股東之持股數減少，然因有股款之退還，故並不影
      響股東現有資產之價值，是聲請人主張減資將使其股東權
      益受有損害乙節，尚無足採。又依相對人公司資本額1610
      0萬元，減資350萬元計算，減資比例約為百分之2.17（算
      至小數後2位），依各聲請人之持股數計算，確會出現不
      足1股之畸零股，並存有因相對人董事長將此畸零股售予
      聲請人以外之第三人，致聲請人持股數合計未達減資後已
      發行股份總數半數之可能；然而，縱使聲請人持股總數低
      於相對人已發行股份總數之半數，亦不代表相對人之營運
      、發展將受影響，進而損及聲請人之權益；至於相對人公
      司董事、監察人之作為及地位為何會因聲請人持股總數低
      於總股數半數而受影響乙節，則未經聲請人敘明；又系爭
      減資決議之減資比例僅百分之2.17，占相對人公司資本額
      比例甚低，縱相對人辦理公司減資登記而變更公司登記資
      本額，亦不致使公眾對相對人公司之規模產生明顯誤認，
      更遑論因之發生重大損害或急迫危險。聲請人復未再提出
      其他可供即時調查之證據，以釋明在本案訴訟確定前，相
      對人執行系爭減資決議，將造成聲請人有何重大損害或發
      生急迫危險或其他相類之情事存在。依上說明，應認聲請
      人並未釋明有定暫時狀態處分必要之原因，即無就爭執之
      法律關係定暫時狀態之必要。
　(三)又按法院為定暫時狀態處分之裁定前，於認有必要時，得
      依聲請以裁定先為一定之緊急處置，其處置之有效期間不
      得逾7日，期滿前得聲請延長之，但延長期間不得逾3日，
      民事訴訟法第538條之1第1項固定有明文。惟聲請人所為
      本件定暫時狀態處分之聲請既欠缺必要性，則聲請人緊急
      處置之聲請，亦難認有何必要性或急迫性，同應駁回。
五、綜上所述，聲請人所提證據既無法釋明本件有何防止發生重
    大之損害或避免急迫之危險或有其他相類之情形，而有保全
    之必要，其聲請定暫時狀態之處分及為緊急處置，即有未合
    ；且本件屬「釋明欠缺」，非為「釋明不足」，縱其陳明願
    提供擔保，亦不得為定暫時狀態之處分。故本件聲請人聲請
    定暫時狀態之處分及為緊急處置，為無理由，應予駁回。
六、依民事訴訟法第95條、第78條，裁定如主文。
中　　華　　民　　國　　111 　年　　1 　　月　　22　　日
                  民事第二庭　法　官  張玉萱
以上正本係照原本作成。
如對本裁定抗告，須於裁定送達後10日內向本院提出抗告狀，並
繳納抗告費新臺幣1000元。
中　　華　　民　　國　　111 　年　　1 　　月　　24　　日
                              書記官  鄭伊汝